臺灣高等法院花蓮分院刑事判決　　　　　　　　　　九十三年度交上易字第一四號
　　上　訴　人　臺灣花蓮地方法院檢察署檢察官
　　被　　　告　乙○○
右列上訴人因被告過失致死案件，不服臺灣花蓮地方法院九十二年度交易字第九號中
華民國九十三年八月二十六日第一審判決( 起訴案號：臺灣花蓮地方法院檢察署九十
二年度偵字第九三三號），提起上訴，本院判決如左：
    主  文
原判決撤銷。
乙○○因過失致人於死，處有期徒刑月，如易科罰金以佰元折算壹日。
    事  實
一、乙○○於民國（下同）九十一年七月二十二日晚上八時二十七分許，駕駛車牌號
    碼Ｅ七─七五七七號自小客車，沿花蓮縣玉里鎮○○路由南往北方向行駛，其原
    應注意車前狀況，隨時採取必要安全措施，而且依當時的情形又無不能注意之情
    事，竟疏於注意，而貿然以時速四十餘公里之車速行進，致行經該路二四六號前
    時，因閃煞不及而撞及疏未注意左方來車並讓行進中車輛先行，卻違規橫越馬路
    之八十二歲老翁行人利元芳（九年一月二十日生），使利元芳受有全身多處擦傷
    及右頭頂部有瘀腫血塊之外傷，事故發生後，乙○○立即以行動電話報警並通知
    救護車將利元芳送醫救護，且對到場處理警員坦承肇事而自首，而利元芳經送財
    團法人佛教慈濟綜合醫院（下稱慈濟醫院）玉里分院就醫後隨即出院，翌日復因
    昏迷而送行政院國軍退除役官兵輔導委員會玉里榮民醫院（下稱玉里榮民醫院）
    急診，發現為外傷性腦出血，並立即轉診至慈濟醫院治療，經診斷為受有頭部外
    傷併腦挫傷、左側硬腦膜下出血及水腦症等傷害，直至九十二年一月七日方因病
    情稍微穩定而轉至玉里榮民醫院作慢性照顧至九十二年一月二十六日出院，九十
    二年二月十一日又因反覆性肺炎至慈濟醫院急診，同年六月三十日轉至行政院國
    軍退除役官兵輔導委員會鳳林榮民醫院（下稱鳳林榮民醫院）繼續治療後，於九
    十二年七月十一日下午五時五十六分左右因顱內出血引發細菌性肺炎死亡。
二、案經被害人利元芳之妻甲○○○告訴後由花蓮縣警察局玉里分局報告台灣花蓮地
    方法院檢察署檢察官偵查起訴。
    理  由
一、訊據被告乙○○在警詢、偵查及審理中，對於在右述時間、地點因駕駛疏失而發
    生車禍，造成利元芳受有頭部外傷併腦挫傷、左側硬腦膜下出血及水腦症等傷害
    事實，坦承不諱，然辯稱：車禍發生她雖然有過失，但是被害人突然衝出要過馬
    路也有過失云云。
二、經查：被告於右述時間、地點，因駕車未注意車前狀況過失，而肇事撞傷被害人
    利元芳，使其因此車禍事故而受有全身多處擦傷及右頭頂部有瘀腫血塊之外傷，
    經進一步診斷結果係受有外傷性腦出血，造成頭部外傷併腦挫傷、左側硬腦膜下
    出血及水腦症等傷害事實，除據被告自白不諱外，並有卷內所附的道路交通事故
    調查報告表、現場照片、車損照片多張，以及慈濟醫院玉里分院、玉里榮民醫院
    、慈濟醫院所函覆之病情說明書、病歷資料各一份在卷可以佐證被告自白之真實
    性。依照道路交通安全規則第九十四條第三項規定，汽車行駛時，駕駛人應注意
    車前狀況，隨時採取必要安全措施，作隨時停車的準備。被告開車經過肇事地點
    ，自應依上述規定保持行車安全注意義務駕駛車輛，作隨時停車準備，以免發生
    車禍，而且當時是晴天，路面乾燥無缺陷，也沒有障礙物，視距良好之情況，並
    沒有不能注意之情形，有前述調查報告表為憑，被告竟然疏未注意，以致肇事，
    造成利元芳受傷結果，被告行為自有過失，本件交通事故經送台灣省花東區車輛
    行車事故鑑定委員會鑑定結果，也認為被告駕駛自小客車未注意車前狀況，為本
    件車禍的肇事次因，有該鑑定委員會花鑑字第九二０三四二號鑑定意見書附卷可
    資參酌，足認被告就本件車禍事故之發生確實有過失，至於被害人利元芳違規跨
    越中心分向限制線穿越道路，未注意左方來車並讓行進中車輛先行，雖然亦違反
    了道路交通安全規則第一百三十四條第二款、第五款的規定，且為本件車禍肇事
    主因，然究未能據此解免被告過失之責。
三、又被害人利元芳於九十一年七月二十二日晚上八時二十七分許發生車禍，並隨即
    送慈濟醫院玉里分院急診後，於車禍翌日又因昏迷自玉里榮民醫院轉診至慈濟醫
    院治療，九十二年一月七日再轉至玉里榮民醫院，迄至九十二年一月二十六日出
    院，九十二年二月十一日又因反覆性肺炎至慈濟醫院急診，同年六月三十日轉至
    鳳林榮民醫院繼續治療，歷經多次入出醫院及轉院後，延至九十二年七月十一日
    下午五時五十六分左右因顱內出血引發細菌性肺炎死亡事實，除上述慈濟醫院玉
    里分院、玉里榮民醫院、慈濟醫院所函覆之資料外，復有鳳林榮民醫院所函覆之
    出院病歷摘要、病歷記錄、治療紀錄一份，以及死亡證明書一份在卷可按。
四、次查：被害人利元芳因上述車禍事故，於翌日因昏迷送往慈濟醫院治療，當時昏
    迷指數八至九分，屬重度昏迷，經電腦斷層掃瞄後診斷為受有頭部外傷併腦挫傷
    、左側硬腦膜下出血及水腦症等傷害，施以緊急開顱手術後，復因利元芳年齡及
    其入院時已呈重度昏迷狀態，而併發肺炎需作氣管切開手術，以便抽痰，直至九
    十二年一月七日因利元芳病情稍微穩定而出院轉至玉里榮民醫院作慢性照顧，出
    院時利元芳已沒有肺炎情形，然而因為利元芳氣切管還在需長期臥床，所以可能
    發生反覆性肺炎機率很高，而利元芳果於九十二年二月十一日又因反覆性肺炎至
    再入慈濟醫院急診，並於肺炎情況在控制中後於九十二年六月三十日轉至鳳林榮
    民醫院繼續治療，終因利元芳四肢癱瘓長期臥床所引發的反覆性肺炎，造成呼吸
    性休克而死亡，該反覆性肺炎應係本件車禍事故所造成之事實，除有上述慈濟醫
    院及鳳林榮民醫院所函覆之病歷資料外，並經證人即負責診治利元芳之慈濟醫院
    神經外科主治醫師陳新源、鳳林榮民醫院小兒科主任兼家庭科醫師何漢恭於原審
    結證翔實，顯見被害人死亡時間距離車禍發生雖將近一年，然期間均係因本件車
    禍事故造成顱內出血併發反覆性肺炎入院治療，本件經送鑑定結果，亦認為被害
    人係因本件車禍造成頭部挫傷之重大傷殘及肺炎，最後因呼吸性休克而死亡，其
    直接死亡原因與車禍造成頭部外傷有連續性因果關係，此有法務部法醫研究所法
    醫理字第０九三０００一０七七號函文附卷可參。又利元芳雖於車禍前即有肺炎
    病史，並於車禍前之九十年三月三十日曾因肺炎入慈濟醫院玉里分院治療，然依
    上開法醫研究所函覆的鑑定結果，被害人之高齡與生前即患有肺炎事實，僅加重
    被害人因車禍造成顱內出血之腦損傷、癱瘓、長期臥床後之病情，綜上所述，被
    害人係因本件車禍事故受傷並導致死亡結果，被告駕車過失行為與被害人死亡之
    間，應具有相當因果關係，本件事證明確，被告犯行可以認定。
五、核被告所為，係犯刑法第二百七十六條第一項過失致死罪，公訴意旨以被告所犯
    係同法第二百八十四條第一項前段之過失傷害罪嫌，然本件被害人利元芳既於檢
    察官起訴後死亡，且被害人之死亡結果為公訴事實所載之被告過失行為所引發，
    起訴法條自有未合，惟被害人受傷及死亡結果均為同一車禍之社會基本事實所造
    成，爰依法變更起訴法條。再被告於事故發生後立即報案並通知救護車，且向到
    場處理的警員坦承肇事，此有卷附之被告乙○○警詢、偵查筆錄，以及道路交通
    事故調查報告表上載明報案人為乙○○等資料可按，是被告對於未發覺之罪自首
    而受裁判，應依刑法第六十二條之規定減輕其刑。原審予以論罪科刑，固非無見
    ，惟被告於本院中已賠償被害人家屬新台幣五萬元，有收據附卷可查，尚具悔意
    ，原審未及審酌，稍有未當，檢察官之上訴意旨雖未指摘至此，惟原判決既有可
    議，亦應撤銷改判，審酌被告於本件車禍之過失程度較被害人穿越馬路未注意左
    右來車之過失程度為輕，且於肇事後極力救助被害人，然被害人生命仍因此遭剝
    奪，以及被告因本身經濟情況不佳且亦疾病纏身等情，量處有期徒刑三月，並諭
    知易科罰金之折算標準。
據上論斷，應依刑事訴訟法第三百六十九條第一項前段、第三百六十四條、第二百九
十九條第一項前段、第三百條，刑法第二百七十六條第一項、第六十二條、第四十一
條第一項前段，罰金罰鍰提高標準條例第一條前段、第二條，判決如主文。
本案經檢察官林慧到庭執行職務。
中      華      民      國    九十三    年      十      月    二十八    日
                                審判長法官  吳  鴻  章
                                      法官  林  德  盛
                                      法官  黃  永  祥
右正本證明與原本無異。
本件不得上訴。
                                    書記官  吳  家  瑩
中      華      民      國    九十三    年      十      月    二十八    日
中華民國刑法第二百七十六條（第一項）
 (過失致死罪)
因過失致人於死者，處二年以下有期徒刑、拘役或二千元以下罰金。
